臺灣高等法院高雄分院刑事裁定　　　　100年度毒抗字第129號
抗　告　人
即　被　告　陰奕帆
上列抗告人因毒品危害防制條例案件經聲請觀察勒戒，不服臺灣
澎湖地方法院中華民國100 年10月12日裁定（100 年度毒聲字第
44號），提起抗告，本院裁定如下：
    主  文
原裁定撤銷，發回臺灣澎湖地方法院。
    理  由
一、抗告意旨略以：原審認定抗告人有施用第二級毒品甲基安非
    他命，惟施用之時間僅表示是100 年農曆過年前後，並未認
    定確實之施用時間，則抗告人究竟係於何時施用第二級毒品
    時間不明；抗告人之驗尿報告並未驗出有施用毒品之陽性反
    應，則該有利於抗告人之鑑定報告為何不採，亦未見原裁定
    有何說明不採之理由；抗告人於警詢中固然有自白施用，惟
    在偵查中即否認施用，原審法院亦未調查警詢之錄影錄音光
    碟是否與抗告人之供述相符，遽予採信，亦有未當；證人洪
    聖堯之證詞更不合理，依其證述內容，依經驗法則，顯不可
    能，又如何能取得第二級毒品甲基安非他命供抗告人施用；
    爰依法提起抗告，請求撤銷原裁定云云。
二、原審以：(一)聲請意旨略以：被告陰奕帆基於施用第二級毒品
    安非他命之犯意，於民國100 年農曆過年前後，委由洪聖堯
    自鄭孟棠無償取得安非他命後，在車號E6-8800 號自用小客
    車上，以燈泡自製吸食器加熱後吸食其煙氣之方式，施用第
    二級毒品安非他命，嗣經警循線查獲，並採驗其尿液方知上
    情。爰依毒品危害防制條例第20條第1 項及觀察勒戒處分執
    行條例第3 條第1 項之規定，請裁定將被告送觀察勒戒處所
    觀察、勒戒等語。(二)按犯毒品危害防制條例第10條之罪者，
    檢察官應聲請法院裁定，或少年法院（地方法院少年法庭）
    應先裁定，令被告或少年入勒戒處所觀察、勒戒，其期間不
    得逾2 月。觀察、勒戒後，檢察官或少年法院（地方法院少
    年法庭）依據勒戒處所之陳報，認受觀察、勒戒人無繼續施
    用毒品傾向者，應即釋放，並為不起訴之處分或不付審理之
    裁定；認受觀察、勒戒人有繼續施用毒品傾向者，檢察官應
    聲請法院裁定或由少年法院（地方法院少年法庭）裁定令入
    戒治處所強制戒治，其期間為6 個月以上，至無繼續強制戒
    治之必要為止。但最長不得逾1 年。依前項規定為觀察、勒
    戒或強制戒治執行完畢釋放後，5 年後再犯第10條之罪者，
    適用本條前2 項之規定。毒品危害防制條例第20條第1 項至
    第3 項定有明文。本案被告前無因施用毒品案件而受觀察、
    勒戒或強制戒治處分之執行，有臺灣高等法院被告全國前案
    紀錄表1 份存卷可查，按諸上開規定，被告本案施用毒品罪
    行自應依法聲請法院裁定觀察勒戒。(三)上開犯罪事實，業據
    被告陰奕帆坦承不諱，且據證人洪聖堯證述詳實，足認被告
    自白與事實相符，其施用第二級毒品之犯行洵堪認定。聲請
    人之聲請於法有據，爰裁定被告陰奕帆應令入勒戒處所施以
    觀察、勒戒。
三、本院查：
  (一)按被告未經審判證明有罪確定前，推定其為無罪；犯罪事實
    ，應依證據認定之，無證據不得認定犯罪事實。又不能證明
    被告犯罪或其行為不罰者應諭知無罪之判決，刑事訴訟法第
    154 條、第301 條第1 項分別定有明文。關於毒品危害防制
    條例所定之觀察、勒戒及強制戒治，係針對施用毒品者所為
    戒絕、斷癮之治療處遇，乃屬拘束人身自由之保安處分，性
    質上帶有濃厚自由刑之色彩，自亦應適用上開之規定，必須
    有相當之證據足以證明被告有施用第一、二級毒品，始能依
    毒品危害防制條例第20條第1 項規定，令被告入勒戒處所施
    以觀察、勒戒處分。
  (二)本件抗告人即被告陰奕帆經檢察官聲請施以觀察勒戒，係以
    被告於檢察官偵查中自白施用安非他命，並經證人洪聖堯證
    述詳實，資為依據。然查被告提起抗告，即否認施用安非他
    命犯行，雖證人洪聖堯於檢察官偵查中證述確有交付被告陰
    奕帆安非他命。惟被告陰奕帆於被查獲時所採集之尿液，經
    鑑驗結果，呈安非他命陰性反應，有台灣尖端先進生技醫藥
    股份有限公司2011年6 月30日濫用藥物檢驗報告1 份附卷可
    稽，則證人洪聖堯所交付，被告陰奕帆所收受之物是否確為
    安非他命，尚屬無從證明。此外，檢察官復未提出確切證據
    證明被告有施用第二級毒品安非他命，原審遽予裁定被告令
    入勒戒處所施以觀察、勒戒處分，尚有可疑。被告抗告意旨
    ，執此指摘原裁定不當，為有理由，自應由本院將原裁定撤
    銷，發回原審法院另為適當之處裡。
據上論結，應依刑事訴訟法第413 條前段，裁定如主文。
中    華    民    國   100    年    11    月    3     日
                刑事第五庭    審判長法  官  曾永宗
                                    法  官  鍾宗霖
                                    法  官  任森銓
以上正本證明與原本無異。
不得再抗告。
中    華    民    國    0     年    11    月    3     日
                                    書記官  呂素珍